【裁判字號】    88,上訴,4243
【裁判日期】    890120
【裁判案由】    偽造文書
【裁判全文】
臺灣高等法院刑事判決                        八十八年度上訴字第四二四三號
    上  訴  人
    即  被  告  丙○○
    選任辯護人  葉滄燁  律師
    上  訴  人
    即  被  告  丁○○
    選任辯護人  施習盛  律師
右上訴人因偽造文書案件，不服臺灣板橋地方法院八十八年度易字第五五八號，中華
民國八十八年七月二十九日、九月九日第一審判決（起訴案號：臺灣板橋地方法院檢
察署八十七年度偵字第一三００六號）提起上訴，本院判決如左：
    主      文
上訴駁回。
    事      實
一、丙○○於民國（下同）八十六年十二月下旬（起訴書誤為中旬）某日，以價金新
    台幣（下同）柒萬元向「林漢城」（年籍不詳）買受牌照號碼ＫＨ－七八八六號
    、原屬楊慶安所有因車禍致車身嚴重受損之福特六和一九九二年份自用小客車一
    部（買進時業經不詳姓名之人持乙○○遺失之身分證申請變更登記車主為『乙○○』），「林漢城」並交付乙○○之身分證影本與不知上情之丙○○，丙○○將
    之修護後，並未再辦理車籍異動登記於自己名下，意圖將該車輛逕以『乙○○』
    名義、價金壹拾捌萬元出售與不知情之甲○○，乃與曾於民國（下同）八十五年
    間，因藏匿人犯案，經臺灣板橋地方法院判處有期徒刑月，如易科罰金以佰
    元折算壹日，緩刑貳年，於八十六年二月三日判決確定之丁○○基於共同偽造文
    書之犯意聯絡，先由丙○○於八十七年三月底，洽甲○○獲允買受後，於八十七
    年四月二日，帶丁○○至台北縣中和市○○路九二巷一號甲○○住處，由丁○○
    執乙○○之身分證影本冒充『乙○○』，在汽買買賣合約上偽造『乙○○』之署
    押，而偽造『乙○○』出售上開汽車之買賣合約書，並交付乙○○之身分證影本
    與甲○○暨委託甲○○代刻『乙○○』之印章壹枚辦理過戶手續，甲○○乃輾轉
    委託代辦汽車過戶、不知情之金允芎在不詳地點代刻『乙○○』之印章壹枚，而
    接續利用不知情之甲○○、金允芎偽造『乙○○』之印章，不知情之金允芎本『
    受託意旨』，於八十七年四月間某日，在不詳地點代書『乙○○』之署押、以上
    開偽造之『乙○○』印章偽造乙○○之印文作成「車主委託汽車買賣業代辦車輛
    過戶委託書」、「汽（機）車過戶登記書」後，再交由不知情之李碧玉於八十七
    年四月四日持以行使向臺灣省公路局台北區監理所辦理過戶手續，接續利用不知
    情之金允芎偽造私文書、利用李碧玉行使偽造私文書，足生損害於乙○○及公路
    監理機關對車籍管理之正確性，嗣以乙○○業向監理機關聲明上開車輛非其有，
    而循線查獲。
二、案經臺北縣警察局中和分局報請臺灣板橋地方法院檢察署檢察官偵查起訴。
    理      由
一、訊據上訴人即被告丙○○，矢口否認有何偽造文書犯行，辯稱：渠與丁○○係合
    夥關係，渠負責修車，丁○○負責買賣，渠問甲○○要買該車，乃帶丁○○同往
    甲○○處，並無要丁○○冒乙○○去賣車予甲○○及在汽車買賣合約書上簽「乙○○」名字之情，是丁○○自己要簽，渠不知情云云）。上訴人即被告丁○○不
    諱言於右揭時地冒「乙○○」身分賣車予甲○○，並在汽車買賣合約書上簽「乙○○」姓名，獲得五千元代價之事實，惟辯稱：渠並沒有囑託甲○○盜刻乙○○
    的印章（參見本院卷第一二四頁正面）等。其辯護人則以：「（偵查卷第五十四
    頁附汽車買賣合約書）其『內容』並非出於虛構，而係實質的真正，唯一僅有賣
    方『乙○○』之簽名部份，乃丁○○所代簽」，因認被告丁○○所為僅該當於刑
    法所定偽造署押之罪（參見原審卷第一三五頁）云云。惟查：
（一）右揭事實，業據被告丁○○於原審審理時自白：「是彭（富貴）叫我賣的，他
      （丙○○）當場給我伍仟元，邱（聖裕）的名字是我簽的沒錯，賣車的地點也
      是丙○○帶我去的，地點我不知道，邱（聖裕）的身分證（影本）也是彭（富
      貴）給我的」、「有，有這回事（指被告丙○○用伍仟元請被告丁○○冒乙○○之名義賣車），但我伍仟元，事後我有還丙○○」、「確實是丙○○叫我用
      邱（聖裕）的名義賣的」（參見原審卷第一二四頁正面），「我確實有代簽乙○○的署押」、「彭（富貴）說謊，我沒有跟他（指丙○○）合買（前開汽車
      ）」（參見原審卷第一二八頁正面）等情，及於本院審理時為相同之供述（參
      見原審卷第六十頁、本院八十八年十一月二十五日訊問筆錄、八十九年一月十
      三日審判筆錄），與被告丙○○於偵訊時供稱：「七萬元買車禍車來修理，當
      時賣給我的車籍證件就是這樣，是林漢城賣我的」（參見偵卷第五十一頁正面
      ），證人甲○○於偵訊時證稱：「（買車時）是丙○○與朋友（指丁○○）一
      起來，我認識丙○○，到我家之前有問我要不要買車，：：：，另一個人是在
      庭的丁○○」、「他（丁○○）說他是車主」、「他（丁○○）有拿乙○○身
      分證影本與車籍資料給我」、「當時沒有給我印章，合約書是丁○○簽乙○○
      名字，他當場簽的」、「是丁○○說他沒有帶印章，說要我過戶時去刻一個，
      是代辦的人刻的」（參見偵卷第五十頁反面、第五十一頁正面），證人乙○○
      於原審證稱事實欄所示車輛非其所有，附表所示印文、署押均非其所簽、所蓋
      （參見產原審卷第四十三頁反面、第四十四頁），證人金允芎於警訊時陳稱確
      受甲○○之託辦理前開車輛驗車過戶（參見偵卷第十六頁反面）、於偵查時證
      稱：「（委託書上『乙○○』之署押）是我們代辦時寫的」（參見偵卷第四十
      二頁反面）等情，互核相符，並有臺灣省公路局台北區監理所八十七年四月十
      日八七北監一字第三二九八號函暨所附「車主委託汽車買賣業代辦車輛過戶委
      託書」、「汽〔機〕車過戶登記書」影本（附偵卷第二十一頁、第二十三頁、
      第二十六頁）、同所八十七年九月二十四日八七北監一字第四０二八二號函附
      前開車輛異動書表影本貳件（附偵卷第四十六頁至第四十八頁）、汽車買賣合
      約書壹件（附偵卷第五十四頁）等附卷可資佐證。
（二）查被告丙○○於偵查時供稱：「七萬元買車禍車來修理，當時賣給我的車籍證
      件就是這樣，是林漢城賣我的」（參見偵卷第五十一頁正面），據此推見被告
      丙○○於買受前開車輛時，車主業已登記為『乙○○』。再查原車主楊慶安係
      於八十六年十二月二十三日過戶與『乙○○』，有「汽（機）車過戶申請登記
      單影本（附偵卷第四十七頁）足參，據之推見被告丙○○應於八十六年十二月
      下旬某日買受前開車輛，起訴書誤為同年十二月中旬，爰補正如事實欄。又不
      知情之甲○○係託不知情之金允芎逕以『乙○○』名義辦理汽車過戶，亦有汽
      〔機〕車過戶登記書足佐（附偵卷第二十六頁），堪認被告買受前開車輛後，
      並未將之過戶於自己名下。前開車輛係先由彭貴出面向甲○○兜售，業據證人
      甲○○陳明（參見偵卷第十頁正面），車輛既尚登記於『乙○○』名下，不以
      『乙○○』名義出售，自無從取信於買受人甲○○，亦無以辦理車籍異動過戶
      ，被告辯稱渠與丁○○係合夥，渠負責修車，丁○○負責賣車，渠沒有要丁○○冒乙○○去賣車子等情，實非可信。又證人甲○○於偵訊時證稱：「是丁○○說他沒有帶印章，說要我過戶時去刻一個，是代辦的人刻的」（參見偵卷第
      五十頁反面、第五十一頁正面），被告丁○○辯稱「我並沒有囑託甲○○盜刻
      乙○○的印章」（參見本院卷第一二四頁正面）云云，衡之汽車過戶，如未能
      親自辦理，而要委託他人辦理，自應出具代辦汽車過戶委託書，及於過戶登記
      書上原車主名稱欄簽章，丁○○既未能交付「乙○○」印章，苟無囑託買受人
      周政宏刻製「乙○○」印章，又如何能完成汽車過戶手續？是丁○○上開所辯
      係犯後飾卸之詞，自不足採信。
（三）按「當事人互相意思表示一致者，無論其為明示或默示，契約即為成立」，民
      法第一百五十三條一項定明有文，被告於前開汽車買賣合約書上偽造『乙○○
      』之署押於「賣方」一欄，係偽將「『乙○○』出售前開汽車之意思表示」形
      諸契約文字，其內容仍屬虛偽，辯護人以：「（偵卷第五十四頁附汽車買賣合
      約書）其『內容』並非出於虛構，而係實質的真正」為辯，未便遽信。
（四）被告丙○○聲請傳訊之證人江義明於原審固證稱：之前曾去埔乾介紹他們（指
      被告丙○○、丁○○）買賣『另一台』汽車，沒有『親眼目睹』被告等『合夥
      』買事實欄所示車輛（參見原審卷第六十五頁），所證情節，與本案待證事實
      無關，無從執之為有利、不利被告之論據。又被告丙○○於本院聲請傳訊證人
      「林漢城」惟未能提出有關「林漢城」之年籍資料，自無從傳訊。又聲請傳訊
      證人方慶鐘、陳進佳、周政宏以證明被告二人係合夥關係，並非丙○○以五千
      元代價囑丁○○冒充「乙○○」出售汽車予周政宏等情，查本件事證明確，已
      如上述，核無傳訊必要，附此敘明。
二、被告丙○○、丁○○共同由丁○○冒充『乙○○』，在汽買買賣合約上偽造『乙○○』之署押，而偽造『乙○○』出售上開汽車之買賣合約書，暨委託不知情之
    甲○○轉託不知情之金允芎代刻『乙○○』印章、代書『乙○○』之署押、蓋用
    乙○○之印文偽造「車主委託汽車買賣業代辦車輛過戶委託書」、「汽（機）車
    過戶登記書」後，再交由不知情之李碧玉持以向臺灣省公路局台北區監理所辦理
    過戶手續，足生損害於乙○○及公路監理機關對車籍管理之正確性，核其等所為
    ，均係犯刑法第二百十六條、第二百十條之行使偽造私文書罪。偽造印章為偽造
    文書之階段行為，偽造印文、偽造署押為偽造私文書之部份行為，偽造私文書之
    低度行為為行使偽造私文書之高度行為所吸收，均不另論罪。起訴書認被告所為
    係犯刑法第二百十七條第一項之偽造印章、偽造署押罪，尚有未洽，起訴法條應
    予變更。被告丙○○與丁○○就事實欄所示犯行，有犯意之聯絡與行為之分擔，
    為共同正犯。其等共同以單一之犯意接續偽造汽車買賣合約書、利用不知情之甲○○、金允芎、李碧玉為事實欄所示其餘犯行，仍論以行使偽造私文書一罪。其
    等利用不知情之人犯罪，為間接正犯。起訴之犯罪事實雖僅及偽造汽車買賣合約
    書、偽刻『乙○○』之印章，惟其餘犯罪事實與起訴部份有實質上一罪之關係，
    為起訴效力所及，法院自得併予審究。
三、原審本同上之見解，適用刑法第二十八條、第二百十六條、第二百十條、第二百
    十九條之規定，並審酌被告之犯罪動機、手段、目的、所生危害及犯罪後態度等
    一切情狀，量處被告丙○○處有期徒刑伍月、丁○○有期徒刑貳月。又以偽造如
    附表所示『乙○○』之印章、印文、署押，並依法宣告沒收。其認事用法並無不
    合，量刑亦甚妥適，被告丙○○上訴仍執上詞否認犯罪，被告丁○○以其無偽造
    文書犯意，且以量刑過重，指摘原判決不當，非有理由，均應予駁回。
據上論斷，應依刑事訴訟法第三百六十八條，判決如主文。
本案經檢察官楊楚猛到庭執行職務。
中    華    民    國    八十九    年        一      月       二十      日
                            臺灣高等法院刑事第二十庭
                                審判長法  官  房  阿  生
                                      法  官  雷  元  結
                                      法  官  魏  新  國
右正本證明與原本無異。
如不服本判決應於收受送達後十日內向本院提出上訴書狀，其未敘述上訴之理由者並
得於提起上訴後十日內向本院補提理由書（均須按他造當事人之人數附繕本）。
                                      書記官  章  大  富
中    華    民    國    八十九    年        一      月       二十四     日
附錄：本案論罪科刑法條全文
刑法第二百十條：
偽造、變造私文書，足以生損害於公眾或他人者，處五年以下有期徒刑。
刑法第二百十六條：
行使第二百十條至第二百十五條之文書者，依偽造、變造文書或登載不實事項或使登
載不實事項之規定處斷。
附表：
┌──┬─────────────┬──────────┬───────┐
│編號│偽造之印章、印文、署押    │所    在    文    件│備          註│
├──┼─────────────┼──────────┼───────┤
│一  │偽造『乙○○』署押壹枚。  │汽車買賣合約書      │附偵第五十四頁│
├──┼─────────────┼──────────┼───────┤
│二  │偽造『乙○○』印章壹枚。  │                    │未扣案        │
├──┼─────────────┼──────────┼───────┤
│三  │偽造『乙○○』署押壹枚。  │車主委託汽車買賣業代│附偵第二十三頁│
│    │偽造『乙○○』印文壹枚。  │辦車輛過戶委託書    │〔影本〕      │
├──┼─────────────┼──────────┼───────┤
│四  │偽造『乙○○』署押壹枚。  │汽〔機〕車過戶登記書│附偵第二十六頁│
│    │偽造『乙○○』印文貳枚。  │                    │〔影本〕      │
└──┴─────────────┴──────────┴───────┘


司法院資訊處製作；財團法人民間司法改革基金會備份。
